【裁判字號】    97,抗,266
【裁判日期】    970319
【裁判案由】    聲請撤銷緩刑
【裁判全文】
臺灣高等法院刑事裁定                   97年度抗字第266號
抗  告  人  臺灣宜蘭地方法院檢察署檢察官
受  刑  人  甲○○
上列抗告人因聲請受刑人撤銷緩刑案件，不服臺灣宜蘭地方法院
97年度撤緩字第3號，中華民國97年2月20日裁定（97年度執聲字
第38號），提起抗告，本院裁定如下：
    主  文
抗告駁回。
    理  由
一、原裁定意旨略以：受刑人甲○○前因違反家庭暴力防治法案
    件，經原審法院96年度羅簡字第73號判處拘役40日，緩刑2
    年，於民國96年5月1日確定，復於96年8月7日之緩刑期內，
    更犯服用酒類，不能安全駕駛動力交通工具而為駕駛，經原
    審法院以96年度羅交簡字第208號判處拘役40日，於96年9月
    21日確定。原審以受刑人違反家庭暴力防治法案係因被害人
    撤回告訴而併為宣告緩刑，且受刑人所犯二案之行為評價無
    法等而論之，不宜認原宣告之緩刑已難收其效、受刑人未見
    悔悟；且二案犯罪型態不同，侵害法益及社會危害程度殊異
    ，聲請書又未載明認定緩刑難收預期效果之理由，因而駁回
    檢察官撤銷緩刑之聲請等語。
二、抗告意旨略以：
  (一)刑法第75條之1第1項第2款之立法理由，係認緩刑期間故意
    犯他罪，而在緩刑期內受得易科罰金之有期徒刑之宣告者，
    列為應撤銷緩刑之事由，過於嚴苛，而排除第75條應撤銷緩
    刑之事由，移列至得撤銷緩刑事由，俾使法官依被告再犯情
    節，而裁量是否撤銷先前緩刑之宣告。又如有前開事由，但
    判決宣告拘役、罰金時，可見行為人仍未見悔悟，有列為得
    撤銷緩刑之事由。旨在於「列為應撤銷緩刑之事由，除有特
    殊例外情形外，符合要件者，原則上應撤銷」、「而特殊例
    外情形，採用裁量撤銷主義，賦與法院撒銷與否之權限，特
    於第一項規定實質要件為：足認原宣告之緩刑難收其預期效
    果，而有執行刑罰之必要，供作審認之標準」。換言之，「
    原則撤銷」、「例外不撤銷」之從嚴審核為標準。
  (二)按不撤銷緩刑之特殊例外情形（採用裁量撤銷主義，賦與法
    院撤銷與否之權限），其實質要件為：足認原宣告之緩刑難
    收其預期效果，而有執行刑罰之必要，要與「二案犯罪型態
    不同」、「侵害法意及社會危害程度殊異」並無關聯。
  (三)受刑人所犯前後二案，均係因受刑人恣意喝酒而發生，由第
    二次酒後開車，酒測值高達0.83MG/L情節觀之，乃受刑人未
    能徹底悔悟自新之表徵，顯見前案宣告之緩刑難收其效。揆
    諸上開立法理由，本件應撤銷受刑人違反家庭暴力防治法案
    之緩刑云云。
三、經查：
  (一)按被告受緩刑宣告後，如欲撤銷其緩刑宣告，除需被告合於
    刑法第75條之1第1項所規定之4款法定事由外，尚須以「足
    認原宣告之緩刑難收其預期效果，而有執行刑罰之必要者」
    ，法院始得依職權裁量撤銷之。本條採用裁量撤銷主義，賦
    予法院撤銷與否之權限，特於第1項規定實質要件為「足認
    原宣告之緩刑難收其預期效果，而有執行刑罰之必要」，供
    作審認之標準。亦即於上揭「得」撤銷緩刑之情形，法官應
    依職權本於合目的性之裁量，妥適審酌被告所犯前後數罪間
    ，關於法益侵害之性質、再犯之原因、違反法規範之情節是
    否重大、被告主觀犯意所顯現之惡性及其反社會性等情，是
    否已使前案原為促使惡性輕微之被告或偶發犯、初犯改過自
    新而宣告之緩刑，已難收其預期之效果，而確有執行刑罰之
    必要，此與刑法第75條第1項所定2款要件有一具備，即毋庸
    再行審酌其他情狀，應逕予撤銷緩刑之情形不同，先予敘明
    。
  (二)本件受刑人前因犯違反家庭暴力防治法案，經原審法院判處
    得易科罰金之拘役40 日，併宣告2年緩刑，於96年5月1日確
    定，嗣於緩刑期內之96年8月7日，更犯公共危險罪，經原審
    法院判處得易科罰金之拘役40日確定，則受刑人已合於刑法
    第75條之1第1項第2款之撤銷緩刑事由無疑。受刑人雖於違
    反家庭暴力防治法案緩刑期間內故意犯他罪，而受得易科罰
    金之拘役宣告確定，然刑法緩刑制度係為促進惡性輕微之被
    告或偶發犯、初犯利於改過自新而設，刑法第75條之1又已
    課予法院裁量之義務，已如前述，則被告雖合於上開要件，
    然是否已足認前案緩刑宣告難收其預期效果，而有執行刑罰
    之必要，仍須衡酌相關情況決定之。衡諸本件該二案非但犯
    罪型態、原因、侵害法益及社會危害程度殊異，且後案經法
    院斟酌情節後亦僅宣告拘役40日之輕刑，顯見受刑人後案之
    犯罪情節尚非重大，衡情不能因此遽認其前案緩刑之宣告難
    收預期效果而有執行刑罰之必要。是檢察官執此聲請撤銷受
    刑人前案之緩刑，非有理由，應予駁回。
據上論結，應依刑事訴訟法第412條，裁定如主文。
中    華    民    國    97    年    3     月    19    日
                  刑事第十九庭  審判長法  官  黃金富
                                      法  官  洪昌宏
                                      法  官  魏新國
以上正本證明與原本無異。
不得再抗告。
                                      書記官  陳玉珍
中    華    民    國    97    年    3     月    19    日


司法院資訊處製作；財團法人民間司法改革基金會備份。
